【裁判字號】    95,易,427
【裁判日期】    951215
【裁判案由】    傷害等
【裁判全文】
臺灣士林地方法院刑事判決               95年度易字第427號
公  訴  人  臺灣士林地方法院檢察署檢察官
被      告  甲○○
上列被告因傷害等案件，經檢察官提起公訴（94年度偵字第1166
6 號、95年度偵字第1642號），本院判決如下：
    主  文
甲○○傷害人之身體，累犯，處有期徒刑月，如易科罰金，以
佰元折算壹日。又服用酒類，不能安全駕駛動力交通工具而駕
駛，累犯，處罰金壹萬元（即新臺幣萬元），如易服勞役，以
新臺幣壹仟元折算壹日。
    事  實
一、甲○○曾因違反毒品危害防制條例案件，經本院以92年度易
    字第449 號判決，處有期徒刑陸月，如易科罰金，以300 元
    折算1日確定，甫於民國93年7月8日執行完畢。
二、甲○○於94年10月23日16時許，騎乘車牌號碼DVN-478 號輕
    機車，在臺北市○○區○○路51號前違規接聽行動電話被正
    在執行巡邏及交通稽查勤務之員警乙○○發覺，並在內湖區
    ○○路與成功路路口遭攔停進行舉發。詎甲○○不服稽查，
    並因罹患精神分裂症受關係妄想之影響，致其依辨識而行為
    之能力顯著減低，達精神耗弱之狀態，乃萌生傷害及妨害公
    務之犯意，作勢毆打乙○○，並逕自往內湖區○○路方向駛
    離。乙○○見狀一邊錄影存證，一邊按鳴喇叭，並要求甲○
    ○停車，惟甲○○非但置之不理，更在內湖區○○路246 巷
    口停等紅燈時，狂叫乙○○不要錄影，且徒手毆打乙○○左
    側頭部數拳，而對於依法執行職務之員警乙○○施以強暴，
    乙○○雖以右手阻擋，但仍受有左耳紅腫、右手小指擦傷等
    傷害。嗣因乙○○呼叫線上警網支援，始將甲○○制伏。
三、甲○○另於94年12月24日晚間，在臺北市○○○路○ 段與友
    人飲酒達到不能安全駕駛動力交通工具之程度後，仍於同日
    23時許，自該飲酒處所騎乘車牌號碼DVN-478 號輕機車往內
    湖方向行駛，嗣於當日23時10分許行經臺北市○○區○○路
    16 0號前為警攔查，並測得其呼氣酒精濃度高達每公升0.60
    毫克，而查悉上情。
四、案經乙○○告訴臺北市政府警察局內湖分局報告臺灣士林地
    方法院檢察署檢察官偵查起訴。
    理  由
壹、程序部分：
一、本件證人乙○○為被告以外之人，其於警詢及偵訊所為之陳
    述，屬被告以外之人在審判外所為之言詞陳述。其中於警詢
    所為，雖無刑事訴訟法第159 條之1 至159 條之4 所定得作
    為證據之情形，然經被告同意採為證據，且本院審酌該言詞
    陳述作成時之情況，認採為證據並無不當，依刑事訴訟法第
    159 條之5 第1 項之規定，得為證據。另於偵訊時所為，則
    係在檢察官偵查中經具結後為之，且並無顯不可信之情況，
    依刑事訴訟法第159 條之1 第2 項規定，亦得為證據。
二、又刑法第185 條之3 案件測試觀察紀錄表，乃係員警於執行
    酒測勤務時，就其親見之情形，作成紀錄，性質上雖屬被告
    以外之人在審判外所為之書面陳述，但因具有公務員職務上
    製作之紀錄文書性質，依刑事訴訟法第159 條之4 第1 款，
    亦得為證據。
三、再聯合醫院忠孝院區診斷證明書，乃係醫院及醫師依其診斷
    病歷紀錄而出具之診斷證明，所依據之病歷紀錄，為從事醫
    療業務之人，於業務上（過程）所須製作之紀錄文書，經轉
    換為證明書後，應屬從事業務之人於業務上所須製作之證明
    書，且並無顯不可信之情形，依刑事訴訟法第159 條之4 第
    2 款，亦得為證據。
貳、實體部分：
一、傷害及妨害公務之事實認定部分：
  (一)訊據被告甲○○雖不否認於94年10月23日下午騎乘車牌號碼
    DVN-478 號輕型機車在臺北市○○區○○路51號前接聽行動
    電話遭警察發覺，並與執行取締勤務及錄影拍攝之警察發生
    爭執拉扯等情，惟矢口否認有何傷害及妨害公務犯行，辯稱
    ：警察沒有受傷，伊才有受傷，且伊是被司法遙控的，警察
    是專門來抓伊的云云。
  (二)經查，前揭被告於94年10月23日16時許，騎乘車牌號碼DVN-
    478 號輕機車，在臺北市○○區○○路51號前違規接聽行動
    電話被正在執行巡邏及交通稽查勤務之員警乙○○發覺，並
    在內湖區○○路與成功路路口遭攔停進行舉發。而被告不服
    稽查，作勢毆打乙○○，並逕自往內湖區○○路方向駛離。
    乙○○見狀一邊錄影存證，一邊按鳴喇叭，並要求甲○○停
    車。但甲○○置之不理，又在內湖區○○路246 巷口停等紅
    燈時，狂叫乙○○不要錄影，且徒手毆打乙○○左側頭部數
    拳，對於正依法執行職務之員警乙○○施以強暴，乙○○雖
    以右手阻擋，但仍受有左耳紅腫、右手小指擦傷等傷害等事
    實，除據被告於偵查時供稱：伊有接行動電話，然後警察就
    過來一直拿照相機照等語（見臺灣士林地方法院檢察署94年
    度偵字第11666 號卷【以下簡稱偵11666 號卷】第31頁）、
    於本院訊問時供稱：伊94年10月23日下午有騎乘DVN-478 號
    機車，…剛好友人打電話來，…當時伊有接電話，才一接電
    話警察就看到，…伊有反抗，警察還拿照相機照，伊有跟警
    察拉扯等語不諱（見本院卷第30頁），核與證人乙○○於警
    詢時證稱：當時伊駕駛5B-9203 號巡邏車執行巡邏勤務行經
    臺北市○○區○○路與成功路口，發現DVN-478 號輕機車之
    駕駛人手持行動電話進行撥接，將他攔下告知違規事實，不
    料被告作勢欲毆打後即駕車離去，伊見狀尾隨至新明路246
    巷口，被告因停等紅燈遭伊叫住，未料被告立即揮拳打伊頭
    部數拳…伊立即請求支援逮捕等語（見偵11666 號卷第18頁
    ），另於偵訊時具結證稱：被告騎乘機車打手機，伊執行勤
    務尾隨取締違規，等被告停等紅燈時將之攔下，被告就開始
    咆哮，問是不是來找麻煩，…伊下車，被告直接對伊衝過來
    ，並對伊揮拳打頭，伊有擋，造成右手小指擦傷、左臉受傷
    等語互核大致相符（見偵11666 號偵第36頁）。而乙○○因
    遭被告受有右手小指擦傷及左耳紅腫等傷害，則另有聯合醫
    院忠孝院區診斷證明書1 份（見偵11666 號卷第27頁）在卷
    可資佐證，被告辯稱警察並未受傷云云，並非可採，此部分
    事實，事證明確，應依法論科。
二、公共危險之事實認定部分：前揭事實欄第三項所載被告飲酒
    達到不能安全駕駛動力交通工具之程度後，仍駕駛車牌號碼
    DVN-478 號輕機車之事實，業據被告於警詢、本院訊問時坦
    承不諱，且被告騎乘機車為警欄查為呼氣酒精測試，酒精濃
    度高達每公升0.6 毫克，查獲時並有多話及情緒失控之情事
    ，此有酒精濃度測試單及刑法第185 條之3 案件測試觀察紀
    錄表各1 份附卷可稽（見臺灣士林地方法院檢察署95年度偵
    字第1642號卷第18頁、第21頁），足認被告於飲酒後駕駛動
    力交通工具時，確已達不能安全駕駛之程度。職此，被告前
    開自白，應與事實相符，本件此部分事證明確，被告犯行，
    堪予認定，應依法論科。
三、按行為後法律有變更者，適用行為時之法律。但行為後之法
    律有利於行為人者，適用最有利於行為人之法律，刑法第2
    條第1 項前段及但書定有明文，其立法目的在為貫徹「罪刑
    法定主義」及「法律不溯及既往」原則，亦即原則上禁止引
    用行為人行為時不存在之法律對於被告論罪科刑，僅事後之
    法律變更有利於行為人時，始例外適用最有利之法律，為「
    從舊從輕」之比較。經查：
  (一)被告行為時，刑法第135 條第1 項規定：「對於公務員依法
    執行職務時，施強暴脅迫者，處3 年以下有期徒刑、拘役或
    3 百元以下罰金。」刑法第277 條第1 項規定：「傷害人之
    身體或健康者，處3 年以下有期徒刑、拘役或1 千元以下罰
    金。」被告行為時之前開罰金刑，經主管院依罰金罰鍰提高
    標準條例第3 條、第1 條前段規定（得提高為2 至10倍），
    就其原定數額提高為10倍，故被告行為時，刑法第135 條第
    1 項之實質內容為：對於公務員依法執行職務時，施強暴脅
    迫者，處3 年以下有期徒刑、拘役或3 千元以下罰金；刑法
    第277 條第1 項之實質內容為：傷害人之身體或健康者，處
    3 年以下有期徒刑、拘役或1 萬元以下罰金。而被告行為後
    ，95年6 月14日公布增訂之刑法施行法第1 之1 條第1 項、
    第2 項前段規定：「中華民國94年1 月7 日刑法修正施行後
    ，刑法分則編所定罰金之貨幣單位為新臺幣。94年1 月7 日
    刑法修正時，刑法分則編未修正之條文定有罰金者，自94年
    1 月7 日刑法修正施行後，就其所定數額提高為30倍。」是
    95年7 月1 日後，刑法第135 條第1 項之實質內容為對於公
    務員依法執行職務時，施強暴脅迫者，處3 年以下有期徒刑
    、拘役或新臺幣9 千元以下罰金、刑法第277 條第1 項之實
    質內容為：傷害人之身體或健康者，處3 年以下有期徒刑、
    拘役或新臺幣3 萬元以下罰金。前開罰金刑並均依罰金罰鍰
    提高標準條例第1 條但書規定，不再適用罰金罰鍰提高標準
    條例第1 條前段提高其罰金數額之規定。經比較刑法施行法
    第1 之1 條增訂前後刑法第135 條第1 項、第277 條第1 項
    之實質內容，因增訂前依現行法規所定貨幣單位折算新臺幣
    條例第2 條規定，前開條文所定金額之貨幣單位均為元，應
    以新臺幣之3 倍折算。故刑法施行法第1 之1 條增訂前後，
    刑法第135 條第1 項、第277 條第1 項之實質內容相同，對
    於被告並無較為有利之情形。
  (二)被告行為時，刑法第185 條之3 規定：「服用毒品、麻醉藥
    品、酒類或其他相類之物，不能安全駕駛動力交通工具而駕
    駛者，處1 年以下有期徒刑、拘役或3 萬元以下罰金。」被
    告行為後，95年6 月14日公佈增訂之刑法施行法第1 之1 條
    第1 項、第2 項但書規定：「中華民國94年1 月7 日刑法修
    正施行後，刑法分則編所定罰金之貨幣單位為新臺幣…但72
    年6 月26日至94年1 月7 日新增或修正之條文，就其所定數
    額提高為3 倍。」是95年7 月1 日後，刑法第185 條之3 之
    實質內容為：服用毒品、麻醉藥品、酒類或其他相類之物，
    不能安全駕駛動力交通工具而駕駛者，處1 年以下有期徒刑
    、拘役或新臺幣9 萬元以下罰金。經比較刑法施行法第1 之
    1 條增訂前後之刑法第185 條之3 之內容，因增訂前依現行
    法規所定貨幣單位折算新臺幣條例現行法規第2 條規定，刑
    法第185 條之3 所定金額之貨幣單位為元，仍應以新臺幣之
    3 倍折算。故刑法施行法第1 之1 條增訂前後，刑法第185
    條之3 之實質內容相同，對於被告並無有利或不利之差別。
  (三)被告行為時，刑法第47條規定：「受有期徒刑之執行完畢，
    或受有期徒刑或有期徒刑一部之執行而赦免後，5 年以內再
    犯有期徒刑以上之罪者，為累犯，加重本刑至二分之一。」
    被告行為後，刑法業於94年1 月7 日修正，同年2 月2 日公
    布，並自95年7 月1 日起施行（以下本次修正公布施行前之
    刑法簡稱為修正前刑法，修正公布施行後之刑法簡稱為修正
    後刑法），修正後刑法將累犯之成立，限制以故意再犯者為
    限，並改列於第47條第1 項。另修正後刑法配合第98條第2
    項增訂強制工作處分與刑罰之執行效果得以互代之規定，於
    第47條第2 項增列擬制累犯規定，又將修正前刑法第49條關
    於「依軍法」受裁判者不適用累犯之規定刪除，至累犯加重
    本刑至二分之一之法律效果則維持不變，其罪刑之實質內容
    及條文項次均有變動，科刑規範已有變更，亦有刑法第2 條
    第1 項之適用。前開法律變更，將累犯之成立，限於故意再
    犯，排除過失再犯，但擬制累犯之增訂及「依軍法」受裁判
    者不適用累犯規定之刪除。故對於故意再犯、無軍法前科、
    無擬制累犯情形之被告而言，修正前後，對於被告並無有利
    不利之別。
  (四)被告行為時，修正前刑法第19條第2 項規定：「精神耗弱人
    之行為，得減輕其刑」，修正後刑法第19條第2 項則規定：
    「行為時因前項之原因（精神障礙或其他心智缺陷），致其
    辨識行為違法或依其辨識而行為之能力，顯著減低者，得減
    輕其刑。」並於同條第3 項增列：「前項規定，於因故意或
    過失自行招致者，不適用之。」之規定，刑法修正前後，責
    任能力條件文義已生變更，但修正前後對於非因故意或過失
    自行招致精神耗弱或辨識行為違法或依其辨識而行為之能力
    ，顯著減低之被告，則無有利不利之別。
  (五)經綜合比較被告行為後之前揭法律變更，被告行為後之法律
    變更，並無較有利於被告之情形，自應依刑法第2 條第1 項
    前段，適用被告行為之時法律。
四、按巡邏為警察執行勤務之方式，警察勤務條例第11條第2 款
    定有明文。又警察執行交通稽查，乃係依道路交通管理處罰
    條例第7 條規定為之，為依法執行職務。是核被告甲○○前
    揭於94年10月23日16時許所為，係犯刑法第135 條第1 項之
    妨害公務罪及刑法第277 條第1 項之傷害罪，並均應依刑法
    第2 條第1 項前段，適用被告行為時之法律，即罰金罰鍰提
    高標準條例第1 條前段調整其法定刑。而被告之一行為，同
    時對於依法執行職務之員警乙○○施以強暴，並造成員警身
    體受有傷害，所侵害之法益為複數，並觸犯前開前開2 罪，
    為想像競合犯，應依刑法第55條規定，從一重之傷害罪處斷
    。另被告前揭於94年12月24日之所為，係犯刑法第185 條之
    3 之公共危險罪，並與前述傷害及妨害公務犯行，犯意各別
    ，行為互殊，應予分論併罰。又被告有如事實欄所示之前科
    紀錄，有臺灣高等法院被告前案紀錄表1 份附卷可稽，其於
    有期徒刑執行完畢後5 年內，再犯本案有期徒刑以上之2 罪
    ，均為累犯，亦應分別依被告行為時之法律，即修正前刑法
    第47條規定，加重其刑。又被告因精神分裂症受關係妄想之
    影響，致其依辨識而行為之能力顯著減低，而為前揭傷害犯
    行，此有臺北榮民總醫院精神狀況鑑定書1 份附卷可證，被
    告為傷害行為時已達精神耗弱之程度，甚為明確，爰依修正
    前刑法第19條第2 項規定，就其前揭傷害犯行，減輕其刑，
    並先加後減之。
五、按為「從舊從輕」之比較時，應就罪刑有關之共犯、未遂犯
    、想像競合犯、牽連犯、連續犯、結合犯，以及累犯加重、
    自首減輕暨其他法定加減原因（如身份加減）與加減例等一
    切情形，綜其全部罪刑之結果而為比較（最高法院95年第8
    次刑事庭會議決議參照）。由此決議觀之，涉及裁量權行使
    者，如刑度之量處，易科罰金、易服勞役、緩刑或保安處分
    之宣告等，尚不在綜合比較之列，而須於裁量行使時，為比
    較適用，經查：
  (一)被告行為時，修正前刑法第41條第1 項前段規定：「犯最重
    本刑為5 年以下有期徒刑以下之刑之罪，而受6 個月以下有
    期徒刑或拘役之宣告，因身體、教育、職業、家庭之關係或
    其他正當事由，執行顯有困難者，得以1 元以上3 元以下折
    算1 日，易科罰金。」又被告行為時之易科罰金折算標準，
    修正前罰金罰鍰提高標準條例第2 條前段（現已刪除）規定
    ，就其原定數額提高為100 倍折算1 日，則本件被告行為時
    之易科罰金折算標準，應以銀元300 元折算1 日，經折算為
    新臺幣後，應以新臺幣900 元折算1 日。惟修正後刑法第41
    條第1 項前段則規定：「犯最重本刑為5 年以下有期徒刑以
    下之刑之罪，而受6 個月以下有期徒刑或拘役之宣告者，得
    以新臺幣1 千元、2 千元或3 千元折算1 日，易科罰金。」
    比較修正前後之易科罰金折算標準，以修正前刑法之規定，
    較有利於被告。
  (二)被告行為時，修正前刑法第33條第5 款規定：「罰金：1 元
    以上。」惟修正後刑法第33條第5 款規定：「罰金：新台幣
    1 千元以上，以百元計算之。」比較修正前後規定，如量處
    罰金之最低額，修正前為銀元1 元即新臺幣3 元，修正後則
    為1 千元，自以修正前之規定，有利於被告。
  (三)被告行為時，修正前刑法第42條第2 項前段規定：「易服勞
    役以1 元以上3 元以下，折算1 日。」而被告行為時之易服
    勞役折算標準，業據修正前罰金罰鍰提高標準條例第2 條前
    段規定，就其原定數額提高為100 倍折算1 日，則本件受刑
    人行為時之易服勞役折算標準，應以銀元300 元即新台幣
    900 元折算1 日。惟修正後刑法第42條第3 項前段規定：「
    易服勞役以新台幣1 千元、2 千元或3 千元折算1 日。」比
    較修正前後之易服勞役折算標準，以修正後之規定，同額罰
    金折算後之服勞役日數較少，顯較有利於被告。
  (四)本件爰審酌被告犯罪因行為辨識能力減低，徒手對於執行公
    務之員警施以強暴，另又圖一時便利，不顧其他用路人之安
    全，於酒後控制動力交通工具之能力減低後，猶仍駕駛輕機
    車，所測得之呼氣中酒精濃度為每公升0.6 毫克，併其生活
    狀況、品行、智識程度、犯罪後坦承公共危險犯行，態度尚
    稱良好等一切情狀，就被告前揭傷害犯行，量處如主文所示
    之刑，並依刑法第2 條第1 項前段，適用修正前刑法第41條
    第1 項前段、修正刪除前罰金罰鍰提高標準條例第2 條規定
    ，諭知易科罰金之折算標準。另公共危險罪部分，則依刑法
    第2 條第1 項前段，適用被告行為時之修正前刑法第33條第
    5 款所定之裁量權行使界限，量處如主文所示之刑，並依刑
    法第2 條第1 項但書，適用修正後刑法第42條第3 項規定，
    諭知易服勞役之折算標準。
據上論斷，應依刑事訴訟法第299 條第1 項前段、刑法第2 條第
1 項、第135 條第1 項、第277 條第1 項、第55條、第185 條之
3 、修正前刑法第47條、第19條第2 項、第41條第1 項前段、修
正後刑法第42條第3 項，罰金罰鍰提高標準條例第1 條前段、修
正刪除前罰金罰鍰提高標準條例第2 條，現行法規所定貨幣單位
折算新臺幣條例第2 條，判決如主文。
本案經檢察官黃德松到庭執行職務。
中    華    民    國    95    年    12    月    15    日
                  刑事第五庭審判長法  官  周政達
                                  法  官  楊迺伶
                                  法  官  周群翔
以上正本證明與原本無異。
如不服本判決，應於判決送達後10日內，向本院提出上訴狀。
                                  書記官  劉育君
中    華    民    國    95    年    12    月    15    日
附錄本案論罪科刑法條全文：
中華民國刑法第135條
對於公務員依法執行職務時，施強暴脅迫者，處3 年以下有期徒
刑、拘役或3 百元以下罰金。
意圖使公務員執行一定之職務或妨害其依法執行一定之職務或使
公務員辭職，而施強暴脅迫者，亦同。
犯前二項之罪，因而致公務員於死者，處無期徒刑或7 年以上有
期徒刑；致重傷者，處3 年以上、10年以下有期徒刑。
中華民國刑法第185條之3
服用毒品、麻醉藥品、酒類或其他相類之物，不能安全駕駛動力
交通工具而駕駛者，處1 年以下有期徒刑、拘役或3 萬元以下罰
金。
中華民國刑法第277條
傷害人之身體或健康者，處3 年以下有期徒刑、拘役或1 千元以
下罰金。
犯前項之罪因而致人於死者，處無期徒刑或7 年以上有期徒刑；
致重傷者，處3 年以上10年以下有期徒刑。


司法院資訊處製作；財團法人民間司法改革基金會備份。
